【裁判字號】    97,訴,236
【裁判日期】    980121
【裁判案由】    詐欺等
【裁判全文】
臺灣臺南地方法院刑事判決               97年度訴字第236號
公  訴  人  臺灣臺南地方法院檢察署檢察官
被      告  丙○○
上列被告因詐欺等案件，經檢察官提起公訴（96年度偵字第7608
、9058、16534號），及移送併辦（97年度偵緝字第575號），被
告於準備程序中就被訴事實為有罪之陳述，經本院合議庭裁定由
受命法官獨任以簡式審判程序審理後，判決如下：
    主  文
丙○○共同犯如附表一、二、三所示之罪，均累犯，各處如各該
附表所示之主刑及從刑，應執行有期徒刑貳年陸月。如附表二、
三、附表四編號一至六所示應沒收之物均沒收。
    事實及理由
一、犯罪事實：
  (一)丙○○前於民國85年3月14日，因違反肅清煙毒條例案件，
    經臺灣高等法院高雄分院判處有期徒刑三年二月確定，甫於
    88年9月2日縮刑期滿執行完畢。其後又於95年3月30日，因
    妨害婚姻案件，經臺灣屏東地方法院判處有期徒刑三月確定
    ，嗣於95年6月29日易科罰金執行完畢。
  (二)丙○○及其友人乙○○（已先行審結）二人，基於為自己不
    法所有之概括犯意聯絡，自附表一編號1所示時間起，至同
    附表編號18所示時間止，共同連續竊取附表一編號1至18所
    示之銀行信用卡帳單及電信公司通話費帳單（下手時間、地
    點及所竊取郵件均詳附表一編號1至18所載）。乙○○取得
    上開銀行郵寄信用卡帳單後，即推由丙○○假冒受寄人（即
    信用卡持卡人）名義，以電話向信用卡發卡銀行謊稱渠等信
    用卡遺失或毀損，要求補發新卡，並指示發卡銀行變更新卡
    郵寄送達地址或寄原址等語，迨發卡銀行誤信為真允諾補發
    新卡之後，乙○○即在高雄地區委請不知情之不詳刻印業者
    連續偽造附表二編號2、編號4至10所示「己○○」等被害人
    之印章各一枚。並由丙○○提供照片交由真實姓名不詳之成
    年男子「王泰成」（以下簡稱「王泰成」）連續偽造附表二
    編號2、編號4至10所示「己○○」等被害人之駕駛執照。嗣
    發卡銀行寄送補發之信用卡至渠等指示送達地點，待郵差因
    無法送達持卡人本人而改以招領郵件時，再由丙○○持掛號
    郵件領取通知書至各該郵局，以前開偽造之駕駛執照及偽刻
    印章向郵局承辦人員行使之，並偽蓋各該郵件受領人之印章
    ，冒領上開持卡人等之掛號信件，因而取得發卡銀行補發之
    信用卡。嗣渠等取得如附表二編號2、編號4至10所示補發之
    新卡後，即在該等信用卡背後偽簽「己○○」等被害人之簽
    名（偽造印章、行使偽造駕照及在信用卡背面簽名之時地與
    方式均詳附表二編號2、編號4至10所載），隨後由丙○○持
    發卡銀行補發之信用卡，假冒真實之持卡人，於附表三編號
    2、編號4至10-1所示時地，至各該附表編號所示消費地點之
    特約商店刷卡購物或自動提款機輸入密碼後預借現金，並於
    刷卡後偽造各該持卡人之署押於簽帳單上，據以偽造該持卡
    名義人確認消費之簽帳單私文書後，持以行使交付予該特約
    商店人員核對，均足以生損害於附表二、三編號2、編號4至
    10（10-1）所示被害人（即持卡人）、發卡銀行、依約與持
    卡人交易之特約商店確認持卡人身分及郵信處理之正確性，
    並使特約商店或發卡銀行陷於錯誤，而分別詐得如附表三編
    號2、編號4至10-1所示之消費財物及預借之現金，彼二人即
    恃詐得之財物以為營生（盜刷或冒名預借現金之時地、方法
    、被害人姓名、發卡銀行及信用卡卡號均詳附表三編號2、
    編號4至10-1所載，該附表註記＜由ATM預借現金＞者，即係
    冒名預借現金部分）。
  (三)丙○○及乙○○二人又自95年7月間某日起，共同基於意圖
    為自己不法之所有之犯意聯絡，夥同或推由其中一人下手竊
    取附表一編號19至193所示之銀行信用卡帳單及電信公司通
    話費帳單（下手時間、地點及所竊取郵件均詳附表一編號19
    至193所載）。乙○○取得上開銀行郵寄信用卡帳單後，即
    推由丙○○假冒受寄人（即信用卡持卡人）名義，以電話向
    附表二編號11至14所示信用卡發卡銀行謊稱渠等信用卡遺失
    或毀損，要求補發新卡，並指示發卡銀行變更新卡郵寄送達
    地址或寄原址等語，迨發卡銀行誤信為真允諾補發新卡之後
    ，乙○○即在高雄地區委請不知情之不詳刻印業者偽造附表
    二編號11至14所示「戊○○」等被害人之印章各一枚。並由
    丙○○提供照片交由「王泰成」共同多次偽造附表二編號11
    至14所示「戊○○」等被害人之駕駛執照以供備用。嗣發卡
    銀行寄送補發之信用卡至渠等指示送達地點，待郵差因無法
    送達持卡人本人而改以招領郵件時，再由丙○○持掛號郵件
    領取通知書至各該郵局，以前開偽造之駕駛執照及偽刻印章
    向郵局承辦人員行使之，並偽蓋各該郵件受領人之印章，冒
    領上開持卡人等之掛號信件，因而取得發卡銀行補發之信用
    卡後，旋即於附表二編號11至14所示補發之新卡背後偽簽「
    戊○○」等被害人之簽名（偽造印章、行使偽造駕照及在信
    用卡背面簽名之時地與方式均詳附表二編號11至14所載）。
    隨後由丙○○持發卡銀行補發之信用卡，假冒真實之持卡人
    ，於附表三編號11至14所示時地，至各該附表編號所示消費
    地點之特約商店刷卡購物或自動提款機輸入密碼後預借現金
    ，並於刷卡後偽造各該持卡人之署押於簽帳單上，據以偽造
    該持卡名義人確認消費之簽帳單私文書後，持以行使交付予
    該特約商店人員核對，均足以生損害於附表二、三編號11至
    14所示被害人（即持卡人）、發卡銀行、依約與持卡人交易
    之特約商店確認持卡人身分及郵信處理之正確性，並使特約
    商店或發卡銀行陷於錯誤，而分別詐得如附表三編號11至14
    所示之消費財物及預借之現金（盜刷或冒名預借現金之時地
    、方法、被害人姓名、發卡銀行及信用卡卡號均詳附表三編
    號11至14所載，附表註記＜由ATM預借現金＞者，即係冒名
    預借現金部分）。
  (四)案經內政部警政署刑事警察局移送、臺南市警察局第一分局
    報告、台新國際商業銀行股份有限公司訴請臺灣臺南地方法
    院檢察署檢察官偵查起訴及移請併案審理。
二、本件係經被告丙○○於準備程序為有罪之表示，而經本院合
    議庭裁定由受命法官獨任以簡式審判程序加以審理，依刑事
    訴訟法第273條之2、第159條第2項之規定，不適用傳聞法則
    有關限制證據能力之相關規定；並得依同法第310條之2準用
    第454條之規定製作略式判決書（僅記載「證據名稱」），
    應併敘明。
三、證據名稱：
  (一)被告丙○○於警詢及偵審中之自白。
  (二)證人乙○○、甲○○、丁○○於警詢及偵查中具結後所為之
    證言。
  (三)證人乙○○於本院審理時之證言。
  (四)如附表一、二、三「證據」欄所示之證據。
  (五)如附表四編號一至6所示扣案之物。
四、公訴意旨認為附表一所示竊盜犯行，同案被告甲○○及丁○○（竊盜部分另行審結，竊盜以外部分已先行審結）與被告
    丙○○及同案被告乙○○間存有犯意之聯絡，而認為被告甲○○、丁○○亦為共同正犯。然查同案被告甲○○、丁○○
    二人係受被告乙○○所僱，專事負責以偽造之印章及駕駛執
    照前往郵局領取發卡銀行補發之信用卡，並持以盜刷商品獲
    利之車手。本案並無任何事證足以認為其等參與補發信用卡
    前之竊取郵件行為，同案被告乙○○於審理時復以證人身份
    明確證述該二人並未參與竊取郵件之行為（本院97年12月17
    日審判筆錄第6頁），自無從認為同案被告甲○○、丁○○
    亦係竊盜行為之共犯。
五、論罪：
  (一)被告丙○○，於附表一編號1至18、附表二編號2、編號4至
    10及附表三編號2、編號4至10-1所示行為（即95年7月1日刑
    法修正施行前之行為），係犯刑法第320條第1項之竊盜罪、
    同法第216條行使第212條偽造特種文書罪、同法第216條行
    使第210條偽造私文書罪及修正前刑法第340條之常業詐欺罪
    。其偽造印章、偽簽被害人署押，均係偽造私文書之部分行
    為；偽造私文書及特種文書之低度行為，復為行使之高度行
    為所吸收，均不另論罪。其先後多次以詐得之信用卡冒名盜
    刷及預借現金，均應吸收評價於常業詐欺罪之內，不另論詐
    欺取財及以不正方法由自動付款設備取得他人財物罪。再被
    告丙○○與同案被告乙○○就此部分犯行間，互有犯意聯絡
    及行為分擔，均應論以共同正犯。其中就附表二編號2、編
    號4至10所示偽造駕駛執照部分，並與「王泰成」論以正同
    正犯。又其先後多次竊盜、行使偽造私文書、行使偽造特種
    文書之犯行，均時間緊接，犯罪構成要件相同，顯均係基於
    概括之犯意反覆為之，應依修正前刑法第56條連續犯之規定
    論以一罪。再者，被告丙○○所犯上開各罪間，均係為達成
    藉由補發之信用卡刷卡或預借現金方式以獲取不法財物之目
    的所使用之手段，彼此亦互有方法目的之牽連關係，為牽連
    犯，屬裁判上一罪，應依修正前刑法第55條之規定從一重之
    修正前刑法常業詐欺罪處斷。
  (二)被告丙○○於95年7月1日刑法修正公布後（下同）之附表一
    編號19至193號所示犯行，係犯刑法第320條第1項之竊盜罪
    。其就附表二編號11至14所示行為，則係犯刑法第216條行
    使第212條偽造特種文書及同法第216條行使第210條偽造私
    文書罪。就附表三編號11至14所示犯行，乃犯刑法第216條
    行使第210條偽造私文書罪、同法第339條第1項詐欺取財罪
    及同法第339條之2第1項之以不正方法由自動付款設備取得
    他人財物罪。其偽造印章、偽簽被害人署押，均係偽造私文
    書之部分行為；偽造私文書及特種文書之低度行為，為行使
    之高度行為所吸收，均不另論罪。被告就附表三編號11之以
    不正方法由自動付款設備取得他人財物罪部分，公訴意旨亦
    認係犯刑法第339條第1項之詐欺取財罪，尚有未洽，此部分
    起訴法條應予變更。被告丙○○與同案被告乙○○二人就附
    表一編號19至193；附表二、三編號11至14（其中附表二編
    號11至14之偽造駕駛執照部分，並與「王泰成」）所示行為
    間，均有犯意之聯絡，行為之分擔，俱為共同正犯。
  (三)被告丙○○所犯上開各罪，犯意各別、時間不同、部分行為
    互殊，部分罪名犯罪構成要件不同，均應分論併罰。
  (四)被告之共犯乙○○委請不知情之刻印業者盜刻印章之部分，
    是為間接正犯。
  (五)被告丙○○前於85年3月14日，因違反肅清煙毒條例案件，
    經臺灣高等法院高雄分院判處有期徒刑三年二月確定，甫於
    88年9月2日縮刑期滿執行完畢（下稱施用煙毒案）。其後又
    於95年3月30日，因妨害婚姻案件，經臺灣屏東地方法院判
    處有期徒刑三月確定，嗣於95年6月29日易科罰金執行完畢
    （下稱妨害婚姻案）。有臺灣高等法院被告全國前案紀錄表
    及法務部刑案資料查註紀錄表各一份在卷足憑，其於施用煙
    毒案執行完畢後五年內（即88年9月3日起至93年9月2日之間
    ），故意再犯附表一編號1、2所示有期徒刑以上之行為（此
    部分行為被吸收於常業詐欺罪之內）；又於妨害婚姻案執行
    完畢後五年內（即95年6月30日後），故意再犯附表一編號
    19 至193；附表二、三編號11至14所示有期徒刑以上之各罪
    ，均為累犯，依刑法第47條第1項之規定加重其刑。
六、科刑裁量：被告丙○○與其共犯乙○○犯罪動機不良，但心
    思縝密，手法高明，足見彼等計劃之深入，又因而恣意至各
    特約商店刷卡消費，且其消費金額動輒以數萬元計，破壞金
    融秩序及危害交易安全，又參以本案附表一所示被害人多達
    一百餘人，附表二、三所示被害人所受損害非少，被告等獲
    得之利益甚鉅，其等將自己生活享樂，建築在他人損害之上
    ，其心可議。被告丙○○為附從犯罪之車手，應負相對較輕
    之刑責（同案被告乙○○係主謀核心人物，應負較重責任）
    。其首度參與此類犯罪，爰量處較輕之刑。被告丙○○所犯
    各罪，均應依中華民國96年罪犯減刑條例相關規定予以減刑
    。至於檢察官具體請求被告丙○○量處有期徒刑四年，因未
    衡及得以減刑，尚嫌過重，附此敘明。
七、附表二、三「應沒收之物」欄所示之物，均係偽造之署押及
    印章，雖被告乙○○供稱行為後均已毀棄，但無充份證據足
    認已經滅失而不存在，仍應依刑法第219條之規定於所涉罪
    名主文項下宣告沒收。至於附表四編號1至6所示之物，俱為
    被告丙○○之共犯乙○○所有供其等犯罪聯絡所用或預備之
    行動電話與SIM卡，已經同案被告乙○○供明在卷，應依刑
    法第38條第1項第2款，於其等所犯常業詐欺、詐欺取財或以
    不正方法由自動付款設備取得他人財物罪之主文項下宣告沒
    收。
八、（97年度偵緝字第575號）移送併辦部分，原即包括於起訴
    事實之內，自始即屬起訴範圍之內，併予指明。
九、依刑事訴訟法第299條第1項前段、第300條、第273條之1第1
    項、第310條之2、第454條第1項，刑法第2條第1項前段、第
    28條、第216條、第210條、第212條、第320條第1項、第339
    條第1項、第339條之2第1項、第47條第1項、第51條第5款、
    第219條、第38條第1項第2款，修正前刑法第56條、第55條
    、第340條，中華民國96年罪犯減刑條例第2條第1項第3款、
    第7條、第10條第1項，罰金罰鍰提高標準條例第1條前段，
    ，刑法施行法第1條之1第1項、第2項前段，判決如主文。
十、如不服本判決，應於判決送達後10日內，向本院提出上訴書
    狀（應附具體理由）。
中    華    民    國    98    年    1     月    21    日
                  刑事第三庭    法  官  陳欽賢
以上正本證明與原本無異。
如不服本判決應於收受本判後10日內向本院提出上訴書狀，並應
敘述具體理由。其未敘述上訴理由者，應於上訴期間屆滿後20日
內向本院補提理由書狀（均須按他造當事人之人數附繕本）「切
勿逕送上級法院」。
                                書記官  洪培綺
中    華    民    國    98    年    1     月    21    日
附錄本案論罪科刑法條全文：
中華民國刑法第320條第1項（普通竊盜罪、竊佔罪）
意圖為自己或第三人不法之所有，而竊取他人之動產者，為竊盜
罪，處 5 年以下有期徒刑、拘役或 5 百元以下罰金。
中華民國刑法第210條（偽造變造私文書罪）
偽造、變造私文書，足以生損害於公眾或他人者，處 5 年以下有
期徒刑。
中華民國刑法第212條（偽造變造特種文書罪）
偽造、變造護照、旅券、免許證、特許證及關於品行、能力服務
或其他相類之證書、介紹書，足以生損害於公眾或他人者，處1
年以下有期徒刑、拘役或3百元以下罰金。
中華民國刑法第216條（行使偽造變造或登載不實之文書罪）
行使第 210 條至第 215 條之文書者，依偽造、變造文書或登載
不實事項或使登載不實事項之規定處斷。
中華民國刑法第339條第1項（詐欺取財罪）
意圖為自己或第三人不法之所有，以詐術使人將本人或第三人之
物交付者，處5年以下有期徒刑、拘役或科或併科1千元以下罰金
。
修正前中華民國刑法第340條（常業詐欺罪）
以犯前條之罪為常業者，處1年以上、7年以下有期徒刑，得併科
5千元以下罰金。
中華民國刑法第339條之2
（以不正方法由自動付款設備取得他人財物罪）
意圖為自己或第三人不法之所有，以不正方法由自動付款設備取
得他人之物者，處3年以下有期徒刑、拘役或1萬元以下罰金。


司法院資訊處製作；財團法人民間司法改革基金會備份。
